【裁判字號】    95,訴,184
【裁判日期】    950522
【裁判案由】    違反著作權法
【裁判全文】
臺灣臺南地方法院刑事判決               95年度訴字第184號
公  訴  人  臺灣臺南地方法院檢察署檢察官
被      告  乙○○
選任辯護人  李合法律師
            趙培皓律師
上列被告因違反著作權法案件，經檢察官提起公訴（95年度偵字
第1061號），及移送併辦（台灣桃園地方法院檢察署95年度偵字
第7108號），被告就被訴事實為有罪之陳述，本院裁定進行簡式
審判程序，判決如下：
    主  文
乙○○明知係侵害著作財產權之光碟重製物而散布為常業，處有
期徒刑壹年肆月，緩刑參年。扣案如附表一所示之重製光碟計參
佰玖拾伍片、附表二所示之重製光碟計捌拾陸片、包裝封口機壹
台、空白包裝盒伍箱（計肆佰伍拾參個）及托運包裹收執聯壹包
，均沒收。
    事  實
一、乙○○明知其自大陸地區ｅｂａｙ網站，以每片人民幣七或
    八元所購得之電影光碟視聽著作，係未經著作權人同意或授
    權而重製之盜版光碟，均為侵害著作財產權之光碟重製物，
    不得販賣或散布，竟意圖營利，基於以散布前開光碟重製物
    為常業之犯意，自民國九十三年四月間起，在雅虎奇摩拍賣
    網站內，利用所申請使用之「kazunidvd1(161)」、「kazun
    idvdl(106)」、「kazunidvd2(494)」等帳號，刊登廣告目
    錄，供不特定人上網選購，將上開侵害著作財產權重製之電
    影視聽光碟，以每片新台幣（下同）二百元至三百元不等之
    價格，銷售散布與不特定之人，並提供其所有之中國信託商
    業銀行新營分行帳號000000000000號帳戶，作
    為供購買者匯入價款之用，要求訂購者先將款項匯入上開帳
    戶內，待乙○○確認收到款項後，再利用不知情之中華郵政
    公司郵差或新竹貨運公司快遞員，寄送上開盜版光碟片予訂
    購者，並恃此為生。嗣於九十四年九月二十一日上午八時許
    ，在台南縣官田鄉○○村○○街二七二號其住處，為警依法
    搜索查獲，並扣得如附表一所示之盜版光碟計三百九十五片
    （起訴書誤載為三百八十五片）、供銷售散布盜版光碟所用
    之包裝封口機一台、空白包裝盒五箱（計四百五十三個）及
    托運包裹收執聯一包等物。又承上散布盜版光碟為常業之犯
    意，於九十四年五月底，自大陸地區ｅｂａｙ網站訂購如附
    表二所示之未經著作權人同意或授權而重製之盜版光碟計八
    十六片，而由大陸地區販售者委託「立大航空貨運承攬公司
    」申報進口。嗣於九十四年六月十九日，在桃園中正機場榮
    儲快遞貨物進口專區，為警查獲，並扣得如附表二所示之盜
    版光碟八十六片。
二、案經如附表一所示之著作權人訴由內政部警政署保安警察第
    二總隊第一大隊第一中隊報請台灣台南地方法院檢察署檢察
    官偵查起訴及移送併案審理。
    理  由
一、本件被告乙○○所犯係死刑、無期徒刑、最輕本刑為三年以
    上有期徒刑以外之罪，其於準備程序中就被訴事實為有罪之
    陳述，經法官告知簡式審判程序之旨，並聽取公訴人、被告
    及辯護人之意見後，認為適宜由受命法官獨任進行簡式審判
    程序，依刑事訴訟法第二百七十三條之一第一項規定，裁定
    由受命法官獨任進行簡式審判程序，合先敘明。
二、前揭事實，迭據被告乙○○於警詢、偵查及本院審理時坦承
    不諱，核與證人即告訴代理人甲○○、施同慶於警詢中證述
    之情節大致相符，並經證人即被告之母蔡麗惠於警詢及偵查
    時證述屬實，且有保安警察第二總隊第一大隊第一中隊搜索
    扣押筆錄、扣押物品目錄表、財團法人電影及錄影著作保護
    基金會鑑識報告二份、被告所有前開中國信託商業銀行新營
    分行存摺影本、中國信託商業銀行九十四年十月四日中信銀
    集作0000000000三三號函暨所附客戶基本資料、
    歷史交易查詢報表、對帳單、雅虎奇摩拍賣網站網頁資料一
    份、進口報單一紙、個案委任書等附卷可稽，及如附表一所
    示之盜版光碟計三百九十五片、附表二所示之盜版光碟計八
    十六片、供銷售散布盜版光碟所用之包裝封口機一台、空白
    包裝盒五箱（計四百五十三個）及托運包裹收執聯一包等扣
    案可資佐證。是被告之自白核與事實相符，堪信為真實。從
    而，本件事證明確，被告前開犯行，應堪認定。
三、按刑法上所謂常業犯，係指反覆以同種類行為為目的之社會
    活動之職業性犯罪而言，至於犯罪所得之多寡，是否恃此犯
    罪為唯一之謀生職業，則非所問，縱令兼有其他職業，仍無
    礙於該常業犯罪之成立，最高法院八十五年台上字第五一○
    號著有判例可資參照。被告乙○○於偵查時供述：「我已經
    賺了四十萬元到五十萬元左右」等語，並於本院審理時供稱
    ：「因為家庭經濟狀況不是很好，想賺取一些錢來補貼學費
    及我自己的生活費」等語，足見被告顯係藉此獲取利益，並
    恃該收入維生，以之為常業至明。次按著作權法雖於九十三
    年九月一日經總統華總一義字第○九三○○一五八五九一號
    令修正公布，於同年月三日生效。按行為後法律有變更者，
    適用裁判時之法律，但裁判前之法律有利於行為人者，適用
    最有利於行為人之法律，刑法第二條第一項固定有明文。惟
    常業犯之最後行為，如於法律變更後始完成者，因其性質為
    實質上一罪，自應適用變更後之法律論罪科刑，無行為後法
    律變更可言，即不發生新舊法比較適用之問題。最高法院九
    十二年度台上字第六七六六號判決可資參照。被告明知係侵
    害著作財產權之光碟重製物而散布為常業，且其最後行為係
    於九十四年九月二十一日，自應適用修正後之著作權法。核
    被告乙○○所為，係違反著作權法第九十四條第一項、第九
    十一條之一第三項之明知係侵害著作財產權之光碟重製物而
    散布為常業罪。被告利用不知情之郵差或快遞員寄送上述盜
    版光碟予訂購者，係間接正犯。公訴人雖僅就被告附表一之
    犯行加以起訴，惟被告所為附表二之犯行，既與前揭論罪部
    分，有常業犯之實質上一罪關係，應為公訴效力所及，復經
    檢察官併案審理，本院自得一併予以審判，併此敘明。爰審
    酌被告並無刑案前科紀錄，有台灣高等法院被告前案紀錄表
    可按，素行尚佳，侵害他人智慧財產權嚴重危害社會經濟秩
    序、著作權人之權利，犯罪之動機、目的、手段、所造成之
    損害，犯罪期間長達一年多之久，所得利益，及犯後坦認犯
    行，深表悔悟等一切情狀，量處如主文所示之刑，以資懲儆
    。末查，被告前未曾受有期徒刑以上刑之宣告，有台灣高等
    法院被告前案記錄表可按，並審酌其年輕識淺，思慮未週，
    致罹刑典，事後已坦承犯行，深具悔意，且現考取致遠管理
    學院，為在學之學生，有該學院招生公告一份在卷足憑，經
    此偵審程序及刑之宣告，應知警惕，諒無再犯之虞，本院認
    前開所宣告之刑，以暫不執行為適當，並宣告緩刑三年，以
    啟自新。另扣案之附表一所示之盜版光碟計三百九十五片、
    附表二所示之盜版光碟計八十六片、供銷售散布盜版光碟所
    用之包裝封口機一台、空白包裝盒五箱（計四百五十三個）
    及托運包裹收執聯一包等物，係被告所有供本件犯罪所用之
    物，均應依著作權法第九十八條之規定，宣告沒收之。
據上論斷，應依刑事訴訟法第二百七十三條之一第一項、第二百
九十九條第一項前段，著作權法第九十四條第一項、第九十一條
之一第一項、第九十八條、刑法第十一條前段、第七十四條第一
款，判決如主文。
本案經檢察官丙○○到庭執行職務。
中    華    民    國     95    年    5    月    22    日
                  刑事第一庭  法  官  洪榮家
以上正本證明與原本無異。
如不服本判決，應於判決送達後10日內，向本院提出上訴狀。
                              書記官  許悉愛
中    華    民    國     95    年    5    月    22    日
附錄本案論罪科刑法條全文：
著作權法第九十一條之一：
擅自以移轉所有權之方法散布著作原件或其重製物而侵害他人之
著作財產權者，處三年以下有期徒刑、拘役，或科或併科新台幣
五十萬元以下罰金。
明知係侵害著作財產權之重製物而散布或意圖散布而公開陳列或
持有者，處三年以下有期徒刑，得併科新台幣七萬元以上七十五
萬元以下罰金。
犯前項之罪，其重製物為光碟者，處六月以上三年以下有期徒刑
，得併科新台幣二十萬元以上二百萬元以下罰金。但違反第八十
七條第四款規定輸入之光碟，不在此限。
犯前二項之罪，經供出其物品來源，因而破獲者，得減輕其刑。
著作權法第九十四條第一項：
以犯第九十一條第一項、第二項、第九十一條之一、第九十二條
或第九十三條之罪為常業者，處一年以上七年以下有期徒刑，得
併科新台幣三十萬元以上三百萬元以下罰金。


司法院資訊處製作；財團法人民間司法改革基金會備份。
